【裁判字號】    97,訴,312
【裁判日期】    971216
【裁判案由】    給付工程款
【裁判全文】
臺灣雲林地方法院民事判決               97年度訴字第312號
原      告  祐達工程行即許靖
訴訟代理人  林再輝  律師
被      告  凱虹企業有限公司
法定代理人  甲○○
訴訟代理人  張宗隆  律師
            乙○○
上列當事人間請求給付工程款事件，本院於民國97年12月2 日言
詞辯論終結，判決如下：
    主      文
被告應給付原告新台幣陸拾陸萬伍仟肆佰玖拾陸元，及自民國九
十七年八月十二日起至清償日止，按週年利率百分之五計算之利
息。
原告其餘之訴駁回。
訴訟費用，由被告負擔新台幣柒仟貳佰貳拾元；餘由原告負擔。
本判決第一項原告勝訴部分於原告以新台幣貳拾萬元供擔保後
，得假執行；但被告如於假執行程序終結前，以新台幣陸拾陸萬
伍仟肆佰玖拾陸元為原告預供擔保後，得免為假執行。
原告其餘假執行之聲請駁回。
    事實及理由
一、原告主張：訴外人樺昌工程股份有限公司（下稱樺昌公司）
    於民國96年10月間將其向被告所承攬之台塑企業雲林麥寮廠
    台麗廠區的台麗配管統包及DOP 配管工程中之部分工程轉包
    予伊承作，施工期間被告公司工地經理丙○○指示伊將所承
    攬之工程作部分之修改及追加，並言明此部分追加工程款於
    完工後直接向被告公司請求，97年2 月間伊完成全部工程後
    ，檢具施工明細向被告公司請領，經被告公司工地經理丙○
    ○核對後將工程款項由新台幣（下同）1,032,759 元刪減為
    665,496 元，經伊同意後，丙○○及現場監工林俊伸二人即
    於報價單上簽字，並呈請被告公司核實，詎被告公司竟以雙
    邊並無承攬關係為由拒絕支付上開工程款，為此爰依承攬契
    約關係提起本訴。聲明：被告應給付伊698,771 元（含稅）
    及自起訴狀繕本送達翌日起至清償日止，按年利率百分之五
    計算之利息；並為以供擔保為條件之假執行宣告。
二、被告則以：原告係訴外人樺昌公司之下包商，與伊並無任何
    法律關係存在，又被告公司與他人簽訂契約皆係由公司負責
    人親自用印，被告公司員工並無代理簽約之權限，且被告公
    司亦未曾授權由丙○○代理其與原告簽訂本案工程施作契約
    ，是原告向其請求系爭工程款，自無理由。聲明：駁回原告
    之訴；如受不利判決，願供擔保請准免為假執行。
三、兩造不爭執之事實：
    訴外人樺昌公司於96年10月間將其向被告所承攬之台塑企業
    麥寮廠台麗廠區的台麗配管統包及DOP 配管工程中之部分工
    程轉包予原告承作，施工期間被告公司工地經理丙○○指示
    原告將所承攬之工程作部分的修改及追加，97年2 月間工程
    完工後，經原告與丙○○會算後，此部分追加工程款項總共
    為665,496 元。
四、得心證之理由：
    本案爭執點在於：被告公司就其員工丙○○向原告追加系爭
    工程部分應否負授權人之責任？茲析述如下：
  (一)按公司之經理人在執行職務範圍內，亦為公司負責人，公司
    法第8 條第2 項定有明文。而稱經理人者，謂由商號之授權
    ，為其管理事務及簽名之人，民法第553 第1 項亦規定甚明
    。本件原告主張：系爭工程施作期間，丙○○為被告公司之
    專案經理，派駐在被告公司麥寮工務所，負責被告公司在台
    塑六輕廠區所承攬工程之施作協調、監督事宜等情，業經證
    人丙○○到庭證述：（問：擔任凱虹公司何職務？權限？）
    在凱虹公司麥寮工務所擔任經理。我的權限在執行公司所承
    包工地之現場的施工。（問：你請原告工程行進行修改工程
    部分，有無向被告公司報備？）這些修改，涉及後面修改費
    用，我不可能不向公司報備，不然費用如何支付。我向公司
    報備時，公司說要我想辦法完成現場工程，公司當然同意修
    改工程，因為不同意，工程無法收尾等語（見頁第216 頁）
    綦詳。並有原告提出之「凱虹企業有限公司專案經理丙○○
    」名片影本一紙在卷（見卷頁第201 頁）可稽。且為被告所
    不爭執。承上，訴外人丙○○先前既曾擔任被告公司之經理
    人，則原告主張本件追加工程部分為被告公司經理丙○○所
    要求施作，就系爭追加工程部分，兩造存有承承攬契約一節
    依前揭規定，自屬可採。
  (二)其次，被告雖亦辯稱：丙○○任職期間，其職務僅係擔任現
    場監工，且本造對丙○○授與可自行決定處理事務之最高權
    限也只有二萬元，足見丙○○根本沒有權限代理本造與原告
    簽訂承攬契約云云；惟按公司不得以其所加於經理人職權之
    限制，對抗善意第三人（公司法第36條），是被告所辯前揭
    情節縱或屬實，亦應以原告明知丙○○之代理權限有所欠缺
    者為限，始可以之對抗原告，然被告就原告是否確屬惡意乙
    節，並未舉證以明，從而，被告上開所辯自無可取。
  (三)又按稱承攬者，謂當事人約定，一方為他方完成一定之工作
    ，他方俟工作完成，給付報酬之契約，民法第490 條第1 項
    定有明文。又承攬報酬，應於工作交付時給付之，無須交付
    者，應於工作完成時給付之，同法第505 條第1 項亦有明文
    。是承攬人對定作人之報酬債權，以工作之完成或交付時為
    清償支付之時期；換言之，承攬人完成或交付所承作之工作
    ，自得向定作人請求其支付報酬。本件原告本於承攬契約之
    法律關係，請求被告給付系爭追加工程款項665,496 元，及
    自起訴狀繕本送達翌日即97年8 月12日起至清償日止，按年
    息百分之五計算之法定遲延利息，為有理由，應予准許；至
    逾此範圍之金額（即稅賦）33,275元，原告既未陳明其請求
    權基礎，被告復否認其應負擔此項債務，是原告此部分請求
    自為無理由，不應准許。
五、假執行之宣告：
    兩造分別陳明願供擔保，聲請宣告假執行及免為假執行，就
    原告勝訴部分，經核於法均無不合，爰分別酌定相當之擔保
    金額併予宣告。至原告敗訴部分，其假執行之聲請已失所附
    麗，應予駁回。又兩造其餘攻擊防禦方法，經審酌後，因與
    本件判決之基礎無涉，並不影響判決之結果，故未一一論述
    ，亦附此說明。
六、結論：原告之訴為一部有理由，一部無理由，依民事訴訟法
    第79條、第390 條第2 項、第392 條第2 項，判決如主文。
中    華    民    國    97    年    12    月    16    日
                  民事第一庭    法  官  蔣得忠
以上正本係照原本作成
如對本判決上訴，須於判決送達後廿日內向本院提出上訴狀
中    華    民    國    97    年    12    月    16    日
                                書記官  賴成育


司法院資訊處製作；財團法人民間司法改革基金會備份。
